臺灣臺中地方法院刑事判決
111年度金訴字第688號
公  訴  人  臺灣臺中地方檢察署檢察官
被      告  陳毓儒


上列被告因詐欺等案件，經檢察官提起公訴（110年度偵字第361
30號），被告於準備程序進行中，就被訴事實為有罪之陳述，經
告以簡式審判之旨，並聽取當事人意見後，本院合議庭裁定由受
命法官獨任進行簡式審判程序，判決如下：
    主    文
陳毓儒犯如附表主文欄所示之三人以上共同詐欺取財罪，各處如
附表主文欄所示之刑及沒收。徒刑部分應執行有期徒刑壹年捌月
。沒收部分併執行之。
    犯罪事實
一、陳毓儒自民國109年11月間起，加入真實姓名年籍不詳之微
    信暱稱「法拉驢」、「麥拉倫」所主持、操縱之3人以上，
    以實施詐術為手段所組成具有持續性及牟利性之有結構性組
    織之成年人組成之詐欺集團（參與詐欺犯罪組織部分，另經
    臺灣桃園地方檢察署檢察官以109年度偵字第36503號、110
    年度偵字第5363號案件提起公訴，不在本件起訴範圍），意
    圖為自己或第三人不法之所有，基於3人以上共同犯詐欺取
    財及洗錢之犯意聯絡，由微信暱稱「法拉驢」、「麥拉倫」
    之人在詐欺集團工作群組中指示而指揮該詐欺集團，陳毓儒
    則負責持金融帳戶提款卡至自動櫃員機處提領詐得之款項。
    嗣該詐欺集團成員於附表所示之時間，以如附表所示之詐騙
    方式，致附表所示之莊雅屏、劉弘祺、許淑娃、洪珮瑜（李
    麗貞部分，由本院另行審結）等人均陷於錯誤，分別於附表
    所示之時間，匯款如附表所示之金額至附表所示之帳戶內。
    陳毓儒旋接獲上手之指示，持附表所示之帳戶金融卡，至附
    表所示之提領地點，接續提領附表所示之金額後，再交予該
    集團之上手，進而掩飾、隱匿本案詐欺犯罪所得之去向及所
    在，陳毓儒並從中獲取所提領總金額之1%作為報酬。
二、案經莊雅屏、劉弘祺、洪珮瑜告訴暨臺中市政府警察局太平
    分局報告臺灣臺中地方檢察署檢察官偵查起訴。
    理    由
一、本件被告陳毓儒所犯為死刑、無期徒刑、最輕本刑為3年以
    上有期徒刑以外之罪，亦非屬高等法院管轄之第一審案件，
    其於準備程序進行中，先就被訴事實為有罪之陳述，經法官
    告知簡式審判程序之旨，並聽取公訴檢察官之意見後，依刑
    事訴訟法第273條之1第1項、第273條之2等規定，裁定進行
    簡式審判程序，且不受同法第159 條第1 項、第161 條之2 
    、第161 條之3 、第163 條之1 及第164 條至第170 條所規
    定證據能力認定及調查方式之限制，合先敘明。
二、上開犯罪事實，業據被告於警詢、偵查、本院準備程序及審
    理時均坦承不諱（見偵卷第35至43、289至290頁、本院卷第
    47至50、53至60頁），業據證人即告訴人莊雅屏（見偵卷第
    57至60頁）、劉弘祺（見偵卷第61至63頁）、洪珮瑜（見偵
    卷第73、75至80、81至83、84至85頁）、被害人許淑娃（見
    偵卷第65、67至70頁）於警詢時證述明確，復有員警職務報
    告（見偵卷第21至23頁）、被告提領地點一覽表（見偵卷第
    25頁）、王泊銑臺灣銀行帳號000-000000000000號帳戶交易
    明細（見偵卷第31頁）、王泊銑永豐商業銀行帳號000-0000
    0000000000號帳戶交易明細（見偵卷第33頁）、被告提領之
    監視器錄影畫面截圖6張（見偵卷第29至30頁）及附表「證
    據」欄所示證據在卷可考，是被告之任意性自白核與事實相
    符，堪予採信。本案事證明確，被告上開犯行堪以認定，應
    依法論科。
三、論罪科刑：
　㈠核被告所為，均係犯刑法第339條之4第1項第2款之3人以上共
    同詐欺取財罪及洗錢防制法第14條第1項之一般洗錢罪。
　㈡本案詐欺集團內部係以階段分工合作之方式對附表所示之各
    被害人行騙，被告雖未親自實施詐術，且對於詐欺集團之成
    員確切身分與分擔之犯罪未必認識，然其係基於正犯之犯意
    而共同參與本案犯行等情，業已認定如上，是被告與暱稱「
    法拉驢」、「麥拉倫」等姓名、年籍不詳之成員間，具有犯
    意聯絡及行為分擔，均為共同正犯。
　㈢附表所示之各被害人接續匯款及被告就附表所示之各次提領
    同一被害人所匯入款項之犯行，顯係基於單一之犯意，於密
    接之時間內，侵害同一被害人之財產法益，自均應論以接續
    犯。
　㈣被告就附表所示犯行，各係一行為同時觸犯三人以上共同犯
    詐欺取財罪及一般洗錢罪，係分別出於同一決意而為，其時
    間、地點密接，各應評價為一行為，各為一行為觸犯數罪名
    之想像競合犯，是應依刑法第55條前段之規定，各從一重之
    三人以上共同犯詐欺取財罪處斷。
　㈤被告所犯如附表所示之三人以上共同犯詐欺取財罪，各次犯
    行所侵害被害人之財產法益各異，行為明顯可分，足認其犯
    意各別，行為互殊，依一般社會通念，得以區分，於刑法評
    價上，亦各具獨立性，應予分論併罰。
　㈥按想像競合犯之處斷刑，本質上係「刑之合併」。其所謂從
    一重處斷，乃將想像競合犯組成之評價上數罪，合併為科刑
    一罪，其所對應之刑罰，亦合併其評價上數罪之數法定刑，
    而為一個處斷刑。易言之，想像競合犯侵害數法益者皆成立
    犯罪，論罪時必須輕、重罪併舉論述，同時宣告所犯各罪名
    ，包括各罪有無加重、減免其刑之情形，亦應說明論列，量
    刑時併衡酌輕罪部分量刑事由，評價始為充足，然後依刑法
    第55條前段規定「從一重處斷」，非謂對於其餘各罪可置而
    不論。因此，法院決定處斷刑時，雖以其中最重罪名之法定
    刑，做為裁量之準據，惟於裁量其輕重時，仍應將輕罪合併
    評價在內（最高法院108年度台上字第4405、4408號刑事判
    決參照）。又按洗錢防制法第16條第2項：「犯前二條之罪
    ，在偵查或審判中自白者，減輕其刑。」被告於偵查、本院
    準備程序及審理時均坦認犯行，合於洗錢防制法第16條第2
    項之規定，原應依上開規定減輕其刑，雖其所犯一般洗錢罪
    屬想像競合犯中之輕罪，惟本院於後述量刑時仍當一併衡酌
    該部分減輕其刑事由，附此說明。
　㈦爰以行為人之責任為基礎，審酌被告年輕力壯，不思循正當
    途徑賺取財物，竟因缺錢花用而受集團成員指示參與詐欺及
    洗錢行為而助長犯罪，嚴重危害社會治安，致附表所示被害
    人等受有財產損害，犯罪情節及所生危害非輕，所為實應予
    非難；兼衡被告於本案詐欺集團內擔負之角色與分工均非屬
    核心，及被告坦承犯行之犯後態度，已與告訴人莊雅屏、洪
    珮瑜調解成立，有本院調解程序筆錄在卷可參（見本院卷第
    67至68頁），惟尚未與告訴人劉弘祺、被害人許淑娃和解或
    成立調解等情事；參以被告之素行、被害人所受損害、被告
    自陳為大學肄業之智識程度、目前從事冷氣工程、薪資約新
    臺幣（下同）2萬8000元、扶養父母親等家庭生活及經濟狀
    況（詳見本院卷第59頁），並考量被告就一般洗錢犯行，已
    符合相關自白減刑規定，分別量處如附表主文欄所示之刑。
    另考量其所犯均為三人以上共同詐欺取財罪，犯罪性質相同
    ，且其犯行期間均於109年11月間，斟酌被告所犯各罪之責
    任非難重複程度等情狀，定其應執行之刑如主文所示之刑。
四、沒收部分：
  ㈠按犯罪所得，屬於犯罪行為人者，沒收之。但有特別規定者
    ，依其規定；前二項之沒收，於全部或一部不能沒收或不宜
    執行沒收時，追徵其價額。刑法第38條之1第1項、第3項分
    別定有明文。次按有關共同正犯犯罪所得之沒收、追繳或追
    徵，應就各人所分得者為之；又所謂各人「所分得」，係指
    各人「對犯罪所得有事實上之處分權限」，法院應視具體個
    案之實際情形而為認定：倘若共同正犯各成員內部間，對於
    不法利得分配明確時，固應依各人實際分配所得沒收；然若
    共同正犯成員對不法所得並無處分權限，其他成員亦無事實
    上之共同處分權限者，自不予諭知沒收；至共同正犯各成員
    對於不法利得享有共同處分權限時，則應負共同沒收之責（
    最高法院104年度台上字第3937號判決意旨參照）。
　㈡查被告犯本案之報酬為提領金額之1%等情，業據被告坦承不
    諱（見偵卷第289頁）。是以，被告犯本案犯罪所得計算如
    下：
　⒈附表編號1部分為290元（計算式：【15,000元＋13,999元〔被
    告提領之24,000元較告訴人莊雅屏匯入款項之13,999元多，
    故以匯入款項計算犯罪所得〕】*1%＝290元【四捨五入計算】
    ）。
　⒉附表編號2部分為289元（計算式：【9,999元＋9,999元＋8,912
    元〔被告提領之55,000元較告訴人劉弘祺匯入款項之28,910
    元多，故以匯入款項計算犯罪所得〕】*1%＝289元【四捨五入
    計算】）。
　⒊附表編號3部分為760元（計算式：【49,989元＋25,989元】*1
    %＝760元【四捨五入計算】）。
　⒋附表編號4部分為300元（計算式：29,985元【被告提領之30,
    022元較告訴人洪珮瑜匯入款項之29,985元多，故以匯入款
    項計算犯罪所得〕*1%＝300元【四捨五入計算】）。
　　上開犯罪所得既未扣案，且被告雖與告訴人莊雅屏、洪珮瑜
    調解成立，並約定賠償告訴人莊雅屏共2萬4000元、告訴人
    洪珮瑜共3萬元，有本院調解程序筆錄在卷可參（見本院卷
    第67至68頁），惟被告尚未給付賠償款項等情，業據告訴人
    莊雅屏、洪珮瑜於本院審理時陳述明確（見本院卷第59頁）
    ，是上開犯罪均未實際發還予被害人，且無過苛調節條款之
    適用，揆諸前揭規定，爰於被告各次罪刑項下，均宣告沒收
    ，於全部或一部不能沒收或不宜執行沒收時，追徵其價額。
    至其餘被告提領款項，雖屬本案之犯罪所得，然因該等款項
    已提領交付予本案詐欺集團之其他成員，被告對該不法所得
    並無處分權限，亦無事實上之共同處分權限，爰均不予宣告
    沒收。
據上論斷，應依刑事訴訟法第273條之1第1項、第299條第1項前
段，洗錢防制法第14條第1項，刑法第11條、第28條、第339條之
4第1項第2款、第55條、第51條第5款、第38條之1第1項前段、第
3項、第40條之2第1項，刑法施行法第1條之1第1項，判決如主文
。
本案經檢察官張富鈞提起公訴，檢察官陳怡廷到庭執行職務。
中　　華　　民　　國　　111 　年　　6 　　月　　20　　日
                  刑事第十一庭  法  官  蔡汎沂
以上正本證明與原本無異。
如不服本判決應於收受送達後20日內向本院提出上訴書狀，並應
敘述具體理由；其未敘述上訴之理由者，應於上訴期間屆滿後20
日內向本院補提理由書（均須按他造當事人之人數附繕本）「切
勿逕送上級法院」。
告訴人或被害人如不服判決，應備理由具狀向檢察官請求上訴，
上訴期間之計算，以檢察官收受判決正本之日起算。
　　　                        　書記官  黃筠婷
中　　華　　民　　國　　111 　年　　6 　　月　　20　　日
附錄論罪科刑法條:
中華民國刑法第339條之4第1項第2款
犯第 339 條詐欺罪而有下列情形之一者，處 1 年以上 7 年以
下有期徒刑，得併科 1 百萬元以下罰金：
二、三人以上共同犯之。
洗錢防制法第14條第1項
有第二條各款所列洗錢行為者，處 7 年以下有期徒刑，併科新
臺幣 5 百萬元以下罰金。
附表：
編號 被 害 人 詐騙方式 匯款時間及金額(新臺幣) 匯入之人頭帳戶 提領時間及金額(新臺幣) 提領地點 證據 主文 1 莊雅屏 詐欺集團於109年11月20日17時48分許，先後假冒東森購物及台新銀行客服人員致電莊雅屏，佯稱因系統疏失，導致成立金額為原價4倍之訂單，須使用手機APP取消款項云云，致莊雅屏陷於錯誤，依指示接續匯款至右列帳戶。 109年11月20日18時55分轉帳1萬5136元（手續費15元） 王泊銑臺灣銀行帳號000-000000000000號帳戶 109年11月20日19時提領1萬5000元 臺中市○○區○○○路000號(臺灣銀行太平分行ATM） 內政部警政署反詐騙諮詢專線紀錄表、新北市政府警察局海山分局海山派出所陳報單、受理各類案件紀錄表、受理刑事案件報案三聯單各1份、受理詐騙帳戶通報警示簡便格式表2份、與詐欺集團成員之通話記錄截圖1張、轉帳交易明細截圖2張（偵卷第92、95至100、103至104頁） 陳毓儒犯三人以上共同詐欺取財罪，處有期徒刑壹年壹月。未扣案之犯罪所得新臺幣貳佰玖拾元沒收，於全部或一部不能沒收或不宜執行沒收時，追徵其價額。    109年11月20日21時17分轉帳1萬3999元（手續費15元） 王泊銑永豐商業銀行帳號000-00000000000000號帳戶 109年11月20日21時20分提領2萬元 臺中市○○區○○○路000號(國泰世華銀行太平分行ATM)        109年11月20日21時21分提領4000元    2 劉弘祺 詐欺集團於109年11月20日20時許，假冒HITO本舖人員致電劉弘祺，佯稱因操作人員疏失，將連續寄送10件貨物，須操作ATM解除設定云云，致劉弘祺陷於錯誤，依指示接續匯款至右列帳戶。 109年11月20日21時42分轉帳9999元 王泊銑永豐商業銀行帳號000-00000000000000號帳戶 109年11月20日21時46分提領2萬元 臺中市○○區○○○路000號(兆豐銀行太平分行ATM) 新北市政府警察局中和分局景安派出所陳報單、受理刑事案件報案三聯單、受理詐騙帳戶通報警示簡便格式表、內政部警政署反詐騙諮詢專線紀錄表、165專線協請金融機構暫行圈存疑似詐欺款項通報單各1份、轉帳交易明細截圖3張、與詐欺集團成員之通話記錄截圖1張（偵卷第109、111、115、117至118、122至125、127頁） 陳毓儒犯三人以上共同詐欺取財罪，處有期徒刑壹年壹月。未扣案之犯罪所得新臺幣貳佰捌拾玖元沒收，於全部或一部不能沒收或不宜執行沒收時，追徵其價額。    109年11月20日21時43分轉帳9999元  109年11月20日21時47分提領2萬元       109年11月20日21時45分轉帳8912元  109年11月20日21時48分提領1萬5000元    3 許淑娃 詐欺集團於109年11月17日21時46分許，假冒中國信託客服人員陸續致電許淑娃，佯稱因東森購物誤刷其信用卡，須配合指示操作以避免信用喪失云云，致許淑娃陷於錯誤，依指示接續匯款至右列帳戶。 109年11月20日16時53分轉帳4萬9989元  王泊銑臺灣銀行帳號000-000000000000號帳戶 109年11月20日18時5分提領2萬元 臺中市○○區○○○路000號(國泰世華銀行太平分行ATM)        臺南市政府警察局歸仁分局歸仁派出所陳報單、受理刑事案件報案三聯單、受理各類案件紀錄表、受理詐騙帳戶通報警示簡便格式表、內政部警政署反詐騙諮詢專線紀錄表、被害人許淑娃郵局帳戶存摺影本各1份、與詐欺集團成員之通話記錄截圖、轉帳交易明細截圖各2張（偵卷第66、131至133、135、139、141至142頁） 陳毓儒犯三人以上共同詐欺取財罪，處有期徒刑壹年貳月。未扣案之犯罪所得新臺幣柒佰陸拾元沒收，於全部或一部不能沒收或不宜執行沒收時，追徵其價額。      109年11月20日18時6分提領2萬元       109年11月20日16時56分轉帳2萬5989元  109年11月20日18時7分提領2萬元         109年11月20日18時8分提領4萬元（含提領洪珮瑜之匯款2萬4022元） 臺中市○○區○○○路000號(臺灣銀行太平分行ATM）   4 洪珮瑜 詐欺集團於109年11月19日18時15分許，先後假冒網購業者及玉山銀行客服致電洪珮瑜，要求其配合指示操作取消訂單，否則將自動扣款云云，致洪珮瑜陷於錯誤，依指示匯款至右列帳戶。 109年11月20日17時38分轉帳2萬9985元（手續費15元） 王泊銑臺灣銀行帳號000-000000000000號帳戶 109年11月20日18時9分提領6000元 臺中市○○區○○○路000號(臺灣銀行太平分行ATM） 高雄市政府警察局左營分局左營派出所受理各類案件紀錄表、受理詐騙帳戶通報警示簡便格式表、陳報單、受理刑事案件報案三聯單、內政部警政署反詐騙諮詢專線紀錄表各1份、提款交易明細截圖2張、與詐欺集團成員之LINE對話紀錄截圖11張（偵卷第74、86、185、193、195、205至208頁） 陳毓儒犯三人以上共同詐欺取財罪，處有期徒刑壹年壹月。未扣案之犯罪所得新臺幣參佰元沒收，於全部或一部不能沒收或不宜執行沒收時，追徵其價額。